【裁判字號】    95,上更(二),47
【裁判日期】    950307
【裁判案由】    毒品危害防制條例
【裁判全文】
臺灣高等法院刑事判決              95年度上更(二)字第47號
上  訴  人  乙○○
即  被  告
選任辯護人  王存淦律師
上列上訴人因違反毒品危害防制條例案件，不服臺灣板橋地方法
院92年度訴字第2382號，中華民國93年4月27日第一審判決（起
訴案號：臺灣板橋地方法院檢察署92年度偵字第15238號、第152
40號），提起上訴，經判決後，由最高法院第二次發回更審，本
院判決如下：
    主  文
原判決關於乙○○部分撤銷。
乙○○販賣第一級毒品，未遂，處有期徒刑柒年。
扣案之第一級毒品海洛因柒包（其中壹包淨重零點肆公克；另
陸包淨重計肆捌點伍玖公克，純度百分之伍壹點玖柒、純質淨重
計貳伍點貳伍公克）及含有第一級毒品海洛因之殘渣袋拾只，均
沒收銷毀。扣案之包裝紙柒張（計重貳點柒玖公克）、門號00
00000000行動電話（含SIM卡一張）壹具、電子磅秤壹
個、瞬間封口機壹臺、攪拌機壹臺、酸鹼度測試筆壹組、分裝紙
袋壹佰壹拾只、分裝夾鏈袋肆拾貳只、分裝杓管貳支及各式稀釋
毒品糖粉壹組均沒收之。
    事  實
一、乙○○有違反毒品危害防制條例前案，明知海洛因係毒品危
    害防制條例第2條第2項第1款所列第一級毒品，不得非法持
    有及販賣之乙○○，於民國（下同）92年8月8日上午6時59
    分47秒許，在臺北縣中和市○○路431巷25號10樓住處，以
    其所使用之0000000000號行動電話（登記名義人為乙○○之
    妻姊龔尹宣），傳送內容為「要進貨在中午前，快跟我聯絡
    ，等你快，中午要，二天會關機，二天後才開機，朋友」之
    簡訊予丁○○使用之0000000000號行動電話（登記名義人為
    張國樑），告知丁○○其有毒品海洛因，可在中午之前前來
    購買。而臺北市政府警察局松山分局員警於92年8月8日7時
    10分，持臺灣板橋地方法院核發對丁○○之臺北縣永和市○
    ○路○段47巷1號1樓搜索有關違反毒品危害防制條例案件之
    搜索票，進行搜索後，查扣得海洛因注射針筒與杓管等物，
    搜索過程中，員警發現丁○○之行動電話所留簡訊，丁○○
    對警員稱：「可否放過一馬，可以交出販毒上游綽號光頭 (
    即乙○○）男子」，且願主動帶同警員前往中和景平路交易
    毒品，丁○○雖無購買海洛因真意，於當日上午9時8分零5
    秒許，以行動電話撥打乙○○所使用行動電話，向乙○○佯
    稱欲購買約新台幣（下同）1千元至2千元不等金額海洛因，
    乙○○允諾後，以分裝夾鏈袋分裝第一級毒品海洛因1小包
    （淨重0.34公克；包裝重0.28公克），置於分裝紙袋內，而
    龔絢莞（業經判決確定）明知乙○○欲交付予丁○○之物乃
    第一級毒品海洛因，雖不知乙○○與丁○○間係買賣關係，
    仍依乙○○指示將該包海洛因置於貼身上衣與胸罩間，持往
    臺北縣中和市○○路431巷口準備交付予丁○○。龔絢莞下
    樓看到丁○○把錢拿出來，尚未將該包海洛因交付丁○○，
    即遭埋伏員警上前查獲，乙○○因見龔絢莞下樓後未返回住
    處下樓察看，經丁○○向警員表示該人即係與其聯絡販賣毒
    品之乙○○，警方上前盤查乙○○，惟龔絢莞經警盤查時，
    向警方謊稱其並未住於該處，而係前來找管理員云云，經警
    方帶同龔絢莞、乙○○至上址地下一樓警衛室查證，適龔絢
    莞彎腰坐下時，藏放於貼身上衣與胸罩間之毒品分裝紙袋外
    露，經警發現當場查扣該包海洛因，並於當日13時30分許，
    經乙○○同意搜索在其上揭住處查獲第一級毒品海洛因6包
    （淨重計48.59公克，純度51.97%、純質淨重計25.25公克，
    包裝重2.51公克）、海洛因殘渣袋10只（毛重計5.624公克
    ）及乙○○所有供販賣第一級毒品海洛因所用之行動電話（
    國際牌GD88；內含門號0000000000SIM卡一張）1具、電子磅
    秤1個、瞬間封口機1臺、攪拌機1臺、酸鹼度測試筆1組、分
    裝紙袋110只、分裝夾鏈袋42只、分裝杓管2支、各式稀釋毒
    品糖粉乙組，暨安非他命2包（分別毛重11.4公克及17.4 公
    克）、Ｋ他命1包（毛重5.2公克）、注射針筒1支、酒精燈1
    個等物，而查悉上情。乙○○於當場並向警察稱：「都是我
    的責任，要自己扛，希望警察放過龔絢莞一馬」等語。
二、案經臺北市政府警察局松山分局移請臺灣板橋地方法院檢察
    署檢察官偵查起訴。
    理  由
一、上訴人即被告乙○○坦承於上揭時地，以其所使用之000000
    0000號行動電話傳送內容為「要進貨在中午前，快跟我聯絡
    ，等你快，中午要，二天會關機，二天後才開機，朋友」之
    簡訊予丁○○使用之0000000000號行動電話，並於接獲丁○
    ○之來電後，委請同案被告龔絢莞交付海洛因予丁○○，並
    為警自其住處查獲上揭毒品海洛因、攪拌機、分裝袋等物之
    事實，惟否認販賣毒品犯行，辯稱略以：「92年8月7日丁○
    ○一直打電話來說他沒有毒品吸很難過，要我救他，當時沒
    有貨，就跟他說有貨再打電話給他，所以第二天就傳簡訊給
    他，是要請他，並沒有和丁○○談到錢的事情，不是要賣毒
    品給他，也沒有叫龔絢莞向丁○○收錢，買海洛因都是要供
    己施用的，確無販賣毒品」云云。惟查：
(一)、本件認定事實所引用之本件卷內所有卷證資料（包含人證與
    文書證據、物證等證據），並無證據證明係公務員違背法定
    程序所取得，又本件被告以外之人（如龔絢莞雖為共同被告
    ，但被告對其陳述並不爭執，辯護人於原審直接陳明證據能
    力沒有意見，原審卷第93頁）於審判外之陳述，亦無刑事訴
    訟法第159條之1至之3所規定之不得作為證據之情形，且卷
    內之文書證據，亦無刑事訴訟法第159條之4之顯有不可信之
    情況與不得作為證據之情形，則依刑事訴訟法第159條至159
    條之5之規定，本件認定事實所引用之本件卷證所有證據（
    包含人證與文書證據、物證等證據），均認為有證據能力。
    另按被告以外之人於審判外之言詞或書面陳述，除法律有規
    定者外，不得作為證據，刑事訴訟法第159條第1項定有明文
    。本件上訴人之辯護人雖對丁○○於警詢所言陳稱沒有證據
    能力，而本判決採信丁○○警詢之陳述為上訴人不利之證據
    ，係依據刑事訴訟法第159條之2：「被告以外之人於檢察事
    務官、司法警察官或司法警察調查中所為之陳述，與審判中
    不符時，其先前之陳述具有較可信之特別情況，且為證明犯
    罪事實存否所必要者，得為證據」之規定，其詳細理由如下
    述，併此敘明。
(二)、本件被告與辯護人除主張係轉讓毒品予丁○○，並非販賣毒
    品外，對於被查獲過程均不爭執，所陳被查獲過程（除爭執
    之有無金錢對價以外）與證人丁○○證述查獲過程相符。且
    查被告乙○○於92年8月8日上午6時59分47秒許，在其上揭
    住處以0000000000號行動電話，傳送上述內容之簡訊予丁○
    ○使用之0000000000號行動電話，適丁○○遭警持搜索票查
    獲施用毒品案件時，發覺丁○○之行動電話有不明簡訊紀錄
    ，警方遂要求丁○○聯絡被告乙○○，丁○○因而於當日上
    午9時8分零5秒許，以其所有行動電話撥打被告乙○○所使
    用之上開行動電話，並依約前往被告乙○○住處樓下欲拿取
    毒品海洛因等情，業據證人丁○○於警詢時及本院前審證述
    在卷，並有0000000000號行動電話簡訊內容翻拍照片、0000
    000000號及0000000000號行動電話之臺灣大哥大電信資訊連
    結作業查詢結果、通聯紀錄等在卷（92年度偵字第15240號
    卷第22頁、第23頁、第82頁至第192頁），暨被告江東懋使
    用之行動電話（國際牌GD88；內含門號0000000000 之SIM卡
    一張）扣案可稽。而龔絢莞並陳稱乙○○於當場向警察稱：
    「都是我的責任，要自己扛，希望警察放過龔絢莞一馬」等
    語（原審卷第160頁），是前述查獲過程明確，本件所應審
    酌之主要爭點即為被告是否販賣第一級毒品或係所辯解之轉
    讓第一級毒品，是否可採。
(三)、關於丁○○以行動電話向乙○○佯稱欲購買約1千元至2千元
    不等金額之第一級毒品海洛因，此次發回更審，經依據發回
    更審要旨內容訊問證人丁○○，其雖辯稱警詢過程毒癮發作
    （此段陳述不可採，理由如後），然亦肯認最高法院發回更
    審之疑點，陳稱：「至於價格的問題，是沒有錯」等語，而
    查獲當日丁○○是否持錢擬交付購買海洛因，除證人丁○○
    於此次發回更審之作證，為前述陳述以外，被告之妻之姐即
    龔絢莞，於原審連續三次陳明當天丁○○「拿錢在晃」、「
    我一下樓看到丁○○，他把錢拿出來」等語（原審卷第155
    頁、第156頁、第160頁），而龔絢莞為被告之妻之姐，並陳
    明在該處幫忙被告照顧小孩，所為前開陳述之真實性甚高，
    且與證人丁○○所陳相符，是本件查獲當日，確實有金錢聯
    繫交易之情事，而非被告辯解或者證人丁○○事後改稱之並
    無金錢，只是「救」丁○○等情。另證人丁○○於本院前審
    雖證稱：「（案發）前一天我毒癮發作，打電話看江東懋可
    否救我一下，他說他當時也沒有（毒品），若有的話，就發
    簡訊給我，我是要他請我，沒有談到錢，他是我很久的朋友
    ，而且我沒有錢」等語（本院上訴卷第116頁、第117頁），
    且被告乙○○雖辯稱：「係丁○○先打電話表示在難過，詢
    問有無海洛因，並非其主動打電話給丁○○」云云。惟查，
    被告乙○○與證人丁○○所使用之前開行動電話門號，於92
    年8月1日至8月7日之間，並無任何發話或發簡訊之通話紀錄
    ，直到92年8月8日上午6時59分47秒始有0000000000（被告
    乙○○所使用）發簡訊至0000000000（證人丁○○所使用）
    之通聯紀錄，有台灣大哥大電信資訊連結作業查詢結果在卷
    可稽，是被告乙○○辯稱：「係丁○○先打電話給我」等情
    與事實不符。且證人丁○○與乙○○在92年8月8日，經查獲
    之後移送檢察官，均未被羈押，有在押在監全國紀錄表在卷
    可查，依據龔絢莞於原審稱乙○○於查獲當場向警察稱：「
    都是他的責任，他要自己扛，希望警察放過龔絢莞一馬」等
    語（原審卷第160頁），足見其有充分之時間與機會與證人
    丁○○就被查獲時有無金錢交易或所謂之提供毒品「救」證
    人丁○○之詞互相交換意見。且查，被告江東懋為符合證人
    丁○○曾於前一日與之連繫之有利事證，稱證人丁○○與之
    聯繫時其尚無毒品，該毒品係事後購得等詞，然查，被告江
    東懋於偵查初訊卻明確陳稱：「（身上為何有這麼多毒品？
    ）阿欽寄放的」等語（偵卷第48頁），足見其所為毒品來源
    之陳述前後不一。再證人丁○○於本院前審接受詰問過程，
    除前開陳述以外，其餘問句多屬於誘導詰問，如：「（案發
    當天有無接到簡訊？）有」、「（是否被告發給你？）是」
    、「（有無與被告聯絡？）」、「（發簡訊是否要去借用毒
    品？）」、「（有無談到金錢問題？）」等等（本院前審卷
    第115頁），而與刑事訴訟法第166條之1：「主詰問應就待
    證事項及其相關事項行之。為辯明證人、鑑定人陳述之證明
    力，得就必要之事項為主詰問。行主詰問時，不得為誘導詰
    問」之規定不符。且毒品海洛因，並非藥品，如「毒品」可
    救吸食「毒品」者，則所有之戒毒機關，只要提供毒品予以
    吸毒者即可，是證人丁○○與被告均稱因「救」而提供毒品
    予證人丁○○之詞，顯然與經驗與論理法則相違背，其陳述
    之證據證明力甚低。而被告之選任辯護人雖爭執證人丁○○
    於警詢陳述之證據能力，然而，被告以外之人於審判程序以
    外之陳述，依據現行刑事訴訟法，並非絕對排除其證據能力
    ，而須審酌法定事由，非可一概絕對排除，此由刑事訴訟法
    第159條之2：「被告以外之人於檢察事務官、司法警察官或
    司法警察調查中所為之陳述，與審判中不符時，其先前之陳
    述具有較可信之特別情況，且為證明犯罪事實存否所必要者
    ，得為證據」之規定，即可明知。本件證人丁○○為否認其
    於警詢之陳述，雖於本院證稱：「警詢當時係毒癮發作意識
    不清楚」、「警詢非任意性」等語，然查，證人丁○○於被
    查獲之狀態，並無任何毒品，有搜索扣押筆錄在卷可查，且
    查獲警察胡證豐更明確證稱：「丁○○所言不實在」、「因
    為如果毒癮發作，就不能做筆錄，因為筆錄做好，都要讓他
    們看過」等語，而隔離分別訊問之證人即警察甲○○亦證稱
    ：「當搜索的時候，搜到的東西，是丁○○所有，我們並沒
    有說要移送他的父親、哥哥，這是丁○○承認是他的東西」
    等語，再參酌證人丁○○當日帶同警察往之查獲被告之情節
    ，亦為被告所不爭執，足見證人丁○○於當日並無毒癮發作
    意識不清楚，或證人丁○○與被告辯稱提供毒品「救」證人
    丁○○之情形，則證人丁○○於本院先後作證之陳述，顯然
    證據證明力低弱，而無從為被告有利證據。而被告乙○○右
    揭犯行業經證人丁○○於警詢指述明確，其於警詢證稱：「
    （警方在執行搜索期間發現你的行動電話在響，是何人撥打
    ？）就是綽號『光頭』男子撥傳簡訊告知我有貨《指海洛因
    》要拿的話，中午前來拿取」、「（該綽號『光頭』男子真
    實姓名年籍資料為何？如何聯絡？）不知道。我都是以我行
    動電話0000000000號打他的行動電話0000000000號」、「（
    你與綽號『光頭』男子均是如何交易？）大部分都是叫我帶
    錢去他大樓下等《台北縣中和市○○路》，之後就會由一名
    女子拿貨《指海洛因》給我」、「（今日上午9時40分你帶
    同警方依期按址《台北縣中和市○○路431巷25號10樓下》
    赴約前往交易毒品時被警方當場查獲持有海洛因壹包前來交
    易之女子龔絢莞是否就是上述女子？而同前來在一旁觀看之
    男子是否就是上述綽號『光頭』男子《經查姓名為乙○○》
    ？）對，是他們」等語（92年度偵字第15240號卷第15頁背
    面），並有扣案行動電話二支、行動電話簡訊內容翻拍照片
    （前開偵卷第22頁、23頁）、0000000000號及0000000000號
    行動電話之台灣大哥大電信資訊連結作業查詢結果、通聯紀
    錄等資料在卷可資佐證（前開偵卷第82頁至第192頁），被
    告乙○○於原審亦坦承0000000000號行動電話門號係龔尹宣
    （乙○○之妻姊）申請，但實際上由其本人使用等情。而依
    據上開行動電話通聯紀錄顯示，被告乙○○使用之00000000
    00號行動電話於92年8月8日上午6時59分47秒發簡訊至證人
    丁○○所使用之0000000000號行動電話，丁○○使用之該行
    動電話於當日上午9時8分5秒發話至被告乙○○使用之00000
    00000號行動電話（前開偵卷第150頁、第151頁），顯見證
    人丁○○證稱：「於警方執行搜索時，被告乙○○傳簡訊告
    知有海洛因可前來拿取，再帶同警方赴約查獲」等語，與事
    實相符堪以採信。又證人戊○○即查獲警員於偵查具結證稱
    ：「接到檢舉丁○○涉嫌施打毒品，經向板院申請搜索票，
    於92年8月8日上午7點10分至丁○○住處執行搜索」、「過
    程中，丁○○行動電話0000000000突有簡訊，張嫌稱可否放
    過他一馬，他可交出販毒上游綽號『光頭』男子，並稱該簡
    訊由『光頭』傳給他，內容：要貨嗎？中午十二時前聯絡，
    否則我要休息二天，經丁○○稱平時所施打之毒品係向該名
    『光頭』男子購得，並經丁○○主動要求帶同警前往中和景
    平路交易毒品，帶丁○○前往中和市○○路431巷口」、「
    到巷口時發現一名女子主動和丁○○對談，我們四個上前盤
    查，當時一旁有一名男子負責把風，經查為乙○○」等語（
    偵查卷第59頁背面至第60頁正面），核與證人丁○○警詢中
    證述之情節相符一致，而警方自被告龔絢莞身上查獲之白色
    粉末一包經法務部調查局鑑定之結果，確係第一級毒品海洛
    因，淨重0.34公克，有法務部調查局92年9月5日調科壹字第
    060007449號鑑定通知書一紙在卷可稽（92年度偵字第15238
    號卷第44頁），可見本件確係被告乙○○主動傳送簡訊通知
    丁○○前來購買海洛因，丁○○始配合警方與被告乙○○約
    定交付海洛因之時間地點。且證人丁○○於警詢即證稱：「
    當天是經警指示打電話給乙○○要進行毒品交易」等語（偵
    字第15240號卷第16頁正面），而依被告江東懋傳送簡訊給
    丁○○之內容為「要進貨在中午前，快跟我聯絡」等語，明
    確載明證人丁○○「要進貨時」應在中午前，並非指示證人
    丁○○「來取貨」，且毒品海洛因價值高昂，取得不易，被
    告乙○○以高價購得毒品海洛因，是否可能無故無償提供毒
    品海洛因予丁○○施用，若證人丁○○欲無償向被告乙○○
    索取毒品海洛因施用，衡情應是由丁○○主動向被告乙○○
    索取，被告乙○○理無於購得毒品海洛因後，主動以簡訊通
    知丁○○是否需要毒品海洛因施用之理，況依上揭被告乙○
    ○及證人丁○○所使用之行動電話通聯紀錄所示，被告乙○
    ○與證人丁○○於92年8月7日並無何通聯紀錄，被告乙○○
    儘可於丁○○前來向其索討時再行贈與即可，又何需勞駕其
    妻姐龔絢莞親自送去，甚且因見龔絢莞下樓久未返回，猶親
    自下樓查看，均有違常理，是證人丁○○於本院前審審理改
    稱：「當天乙○○只是要送我毒品施用」云云，要屬迴謢被
    告乙○○而為附和之詞，實無足採，而被告乙○○所辯：「
    是要將毒品海洛因贈與丁○○，通知其來取貨」云云，則係
    卸責之詞，不足採信。而且，證人丁○○與被告並無任何糾
    紛或不愉快，業據被告陳明在卷（原審卷第152頁），兼以
    本案件之緣起，並非警察主動要求證人丁○○供出販毒者，
    而係警察對證人丁○○有合法之搜索票，搜索過程證人丁○
    ○之行動電話響起，而從行動電話之簡訊得知上情，經證人
    丁○○陳明主動願意供出販毒者，是此項吸毒者指出販毒者
    之警詢，其緣起與一般警察主動要求授意不同，更且被告既
    然陳明證人丁○○與其無糾紛或者不愉快，證人丁○○於警
    詢之陳述即無任意誣指之可能，其可信度甚高。綜上，證人
    丁○○於警詢中之證言雖與審判中不符，然其於司法警察調
    查中所為之陳述與事實證據相符而具有可信特別情況，且為
    被告乙○○犯罪事實之存否所必要，合於刑事訴訟法第159
    條之2之情形，其於警詢之陳述得為證據。至於證人丁○○
    陳稱警方查獲之前即曾多次向被告乙○○購買海洛因云云，
    則乏佐證，尚難憑信。
(四)、證人即查獲警員戊○○及胡明德（改名丙○○）於偵查證稱
    ：「接到檢舉丁○○涉嫌施打毒品，經向板院申請搜索票，
    於92年8月8日上午7點10分至丁○○住處執行搜索，過程中
    ，丁○○行動電話0000000000突有簡訊，張嫌稱可否放過他
    一馬，他可交出販毒上游綽號光頭男子，並稱該簡訊由光頭
    傳給他，內容：「要貨嗎？中午十二時前聯絡，否則我要休
    息二天」，經丁○○稱平時所施打之毒品係向該名光頭男子
    購得，並經丁○○主動要求帶同警前往中和景平路交易毒品
    ，帶丁○○前往中和市○○路431巷口，到巷口時發現一名
    女子主動和丁○○對談，我們四個上前盤查，當時一旁有一
    名男子負責把風，經查為乙○○」等語（偵字第15240號卷
    第59頁背面至第61頁背面）。
(五)、又經警帶同證人丁○○依約前往上揭被告江東懋住處樓下等
    候時，被告江東懋則指示同案被告龔絢莞將1包毒品海洛因
    置於其貼身上衣與胸罩之間，並囑其下樓交付予證人丁○○
    ，惟尚未及交付即為警查獲，並自同案被告龔絢莞身上查獲
    毒品海洛因1包，嗣復經警在被告江東懋上揭住處查獲毒品
    海洛因6包、海洛因殘渣袋10只、電子磅秤1個、瞬間封口機
    一臺、攪拌機1臺、酸鹼度測試筆1組、分裝紙袋110只、分
    裝夾鏈袋42只、分裝杓管2支及各式稀釋毒品糖粉1組等物，
    而經警將上揭查獲海洛因7包送請法務部調查局鑑定結果，
    發現確均係第一級毒品海洛因（其中自同案被告龔絢莞身上
    查獲之1包：淨重0.34公克、包裝重0.28公克；其餘6包：淨
    重計48.59公克，純度51.97%、純質淨重計25.25公克，包裝
    重2.51公克），有該局92年9月5日調科壹字第060007449號
    及92年9月16日調科壹字第060007448號鑑定通知書各乙紙在
    卷可稽（偵字第15238號卷第44頁及偵字第15240號卷第198
    頁），另查扣之海洛因殘渣袋10只，經送請行政院衛生署管
    制藥品管理局檢驗結果，有第一級海洛因成分（毛重計5.62
    4公克），有該局94年6月27日管檢字第0940005465號檢驗成
    績書附卷可稽。
(六)、查證人丁○○係經警查獲施用毒品，於經警持搜索票搜索時
    適發現丁○○之上揭行動電話有不明簡訊紀錄，經被告丁○
    ○告知係被告乙○○欲販賣第一級毒品海洛因之情，警方乃
    要求證人丁○○配合逮捕被告乙○○，證人丁○○因而依員
    警指示於當日上午9時8分零5秒許，撥打被告乙○○所使用
    之上開行動電話，向被告乙○○佯稱欲購買毒品海洛因，經
    被告乙○○允諾後，旋警員即帶同證人丁○○前往被告乙○
    ○上揭住處樓下等候，是證人丁○○當日前往被告乙○○住
    處樓下等候，顯係如其於警詢時所述係欲進行毒品之交易，
    而非如被告乙○○及證人丁○○於本院前審所述，是因被告
    江東懋欲無償提供毒品海洛因予丁○○施用而前往，且查經
    警自被告江東懋住處查獲之上揭電子磅秤1個、瞬間封口機1
    臺、攪拌機1臺、酸鹼度測試筆1組、分裝紙袋110只、分裝
    夾鏈袋42只、分裝杓管2支及各式稀釋毒品糖粉1組等物，此
    顯非單純供施用毒品海洛因所用之物，被告江東懋若非從事
    販賣毒品海洛因，何以經警查獲供販賣毒品海洛因所用之物
    ，足見被告江東懋確有販賣毒品海洛因之犯意。
(七)、被告江東懋雖辯稱略以：「丁○○曾於案發前一天打電話給
    我說沒有毒品吸很難過，要我救他，我第二天買到毒品才發
    簡訊給他，伊並非主動打電話給丁○○的云云，惟依被告乙
    ○○與證人丁○○所使用之上開行動電話門號之通聯紀錄所
    示，於92年8月1日至8月7日之間，並無任何發話或發簡訊之
    通話紀錄，直到92年8月8日上午6時59分47秒始有000000000
    0（被告乙○○所使用）發簡訊至0000000000（證人丁○○
    所使用）之通聯紀錄，有前開台灣大哥大電信資訊連結作業
    查詢結果在卷可稽，是被告江東懋所辯係丁○○先打電話給
    伊，要伊索取毒品施用云云，顯與事實不符，要屬被告江東
    懋圖卸刑責之詞，自不足採信。
(八)、被告乙○○之原審辯護意旨雖略稱：「被告乙○○係遭警方
    設計陷害」云云，惟警察機關偵查販毒等重大危害社會治安
    且又屬難以偵查案件時，使用誘捕方式辦案，在不違反人身
    自由不可受侵犯之憲法基本權保障下，非不得為之，所蒐集
    證據亦非不得採為論罪科刑依據，此種誘捕方式辦案可分為
    兩種，一為創造犯意型誘捕，一為提供機會型誘捕﹔前者又
    稱陷害教唆，指行為人原無犯罪意思，因受他人（如便衣警
    察）引誘始生犯意，進而著手實行犯罪構成要件行為而言（
    91年台上字第1523號判決參照），此情形所取得證據並無證
    據能力﹔後者又稱機會教唆，指行為人原即有犯罪意思，其
    從事犯罪構成要件行為犯意，並非他人所創造，警察僅係利
    用機會加以誘捕，此情形之犯罪行為人本具有販賣毒品犯意
    ，初非警察人員所造意，自得採為論罪科刑依據（90年度台
    上字第606號、第2972號、第4237號、第4038號、89年度台
    上字第5791號及87年度台上字第297號判決參照），查證人
    丁○○於上揭時地為警查獲涉嫌施用毒品犯行，適被告江東
    懋當天曾傳送上述欲販賣毒品海洛因之簡訊內容予證人丁○
    ○，而為警發覺有異，證人丁○○因而於為警查獲時向警供
    述被告江東懋販賣毒品之情，為配合警方誘捕被告江東懋，
    以期人贓俱獲，經依警授意而以電話向被告江東懋佯稱欲購
    買毒品海洛因，並經被告江東懋應允約在其住處樓下交易，
    而查被告江東懋既原即具欲販售毒品海洛因予丁○○之犯意
    ，此次丁○○配合警方佯欲向被告江東懋購買毒品海洛因，
    無非係為使被告江東懋原即具有之販賣毒品海洛因犯行提前
    浮現而已，自與陷害教唆不同。
(九)、按第一級毒品海洛因係政府列管之違禁物，查緝甚嚴，市場
    上取得不易，且依毒品危害防制條例第4條第1項規定，販賣
    第一級毒品處死刑或無期徒刑，處無期徒刑者得併科新臺幣
    1千萬元以下罰金，處罰甚重，被告江東懋若無營利意圖，
    實無甘冒被查獲而涉犯販賣毒品重罪並受重罰之理，且販賣
    毒品因屬違法行為，非可公然為之，亦無公定之價格，無論
    瓶裝或紙包，均可任意分裝增減分量，每次買賣之價差，亦
    隨時依雙方資力、關係之深淺、需求之數量、來源是否充裕
    、販賣者是否渴求資金、查緝是否嚴緊、購買者被查獲時供
    述購買對象之可能性之風險評估等，而異其標準，非可一概
    而論，販賣之利得除經坦承及價量俱臻明確外，委難察得實
    情，販賣之人從價差或量差中牟利方式雖異，但其圖利之非
    法販賣行為則一，販賣海洛因行為，事涉重典，苟無利潤可
    圖，被告江東懋實無任意將毒品海洛因讓與他人之可能，是
    被告江東懋欲販賣第一級毒品海洛因予丁○○，顯有從中獲
    取利益甚明。
(十)、綜上，被告江東懋辯稱並無販賣毒品海洛因犯行，或者係轉
    讓毒品，或提供毒品「救」丁○○等詞，均與常理以及證據
    不符，尚非可採。事實上，本案件卷存之證據，證人丁○○
    於警詢陳述多次向被告購買毒品（偵卷第20頁），期間自83
    年1月至92年8月並非僅僅本件認定之販賣毒品未遂，只因全
    部卷證僅有丁○○於警詢之陳述，以及不能如同此次查獲狀
    態之簡訊通訊內容明確（卷附簡訊相片），僅能確認被告乙
    ○○使用之0000000000號行動電話與證人丁○○所使用之00
    00000000號行動電話有多次通話或簡訊記錄（詳細資料見15
    240號偵查卷第80頁至第192頁，紅筆標示之多筆通訊資料）
    ，是被告於原審辯稱僅於當天第一次（原審卷第144頁），
    與證據並不相符，本件因證據裁判原則，以及依據最高法院
    不得以吸毒者一項證明力薄弱之陳訴認定販賣毒品重罪之見
    解，與丁○○所為被告連續販毒之陳述又係審判程序以外之
    陳述，僅認定對被告最有利之當日被查獲販賣未遂罪，對被
    告係採嚴格證據審查法則，係對被告憲法訴訟權利之保障。
    至於被告於上訴答辯狀（本院前審卷第67頁至第73頁）所為
    記載，均與前述明確之事實證據不符，亦無從解釋其如為單
    純之吸毒者，何須持有被查獲之前述毒品海洛因6包、海洛
    因殘渣袋10只、電子磅秤1個、瞬間封口機一臺、攪拌機1臺
    、酸鹼度測試筆1組、分裝紙袋110只、分裝夾鏈袋42只、分
    裝杓管2支及各式稀釋毒品糖粉1組等物，是本件事證明確，
    被告乙○○犯行，應堪認定。
二、論罪科刑部分：
(一)、查行為人本有意遂行犯罪行為，適受司法警察官誘發而實行
    犯罪行為，行為人既已著手其原所欲遂行犯罪行為，因發生
    意外障礙，未能達成預期犯罪結果，應令負未遂之責（87年
    度台上字第3206號判決、90年度台上字第4038號判決及91年
    度台上字第1578號判決意旨）。
(二)、本件經警查獲丁○○施用第一級毒品海洛因，發現被告江東
    懋曾傳送欲販賣毒品海洛因之簡訊內容予丁○○，嗣丁○○
    受警員授意，打電話予被告江東懋佯稱欲購買毒品海洛因，
    被告江東懋因而遂行其原欲販賣毒品海洛因之犯意，即與丁
    ○○約定在其住處樓下交易，並因而經警自受被告江東懋指
    示攜帶毒品海洛因前來之同案被告龔絢莞身上查獲毒品海洛
    因1包，並自被告江東懋上揭住處查獲毒品海洛因6包及其所
    有供販賣毒品海洛因所用之電子磅秤等物，被告江東懋顯已
    基於販賣第一級毒品海洛因之犯意而著手施行販賣第一級毒
    品之犯行，惟因此次犯行係因證人丁○○配合警員查緝而向
    被告江東懋佯稱欲購買，證人丁○○並無購買毒品之真意，
    加以被告江東懋此次販賣毒品之犯行，係在警方人員嚴密監
    控下，事實上不能真正完成買賣毒品之行為，毒品亦尚未交
    付予丁○○，是自難認該次販賣犯行業已達既遂之階段，而
    應認係屬未遂階段。
(三)、被告江東懋行為後，毒品危害防制條例雖於92年7月9日修正
    公布，於93年1月9日施行，就第4條販賣毒品部分僅增列第4
    項販賣第四級毒品之規定，而將未遂犯移至第6項規定，其
    就關於販賣第一級毒品之犯罪構成要件及法定本刑均未修正
    ，自無新舊法適用比較之問題。核被告江東懋所為，係犯毒
    品危害防制條例第4條第6項、第1項之販賣第一級毒品未遂
    罪，被告江東懋販賣毒品海洛因前之持有毒品海洛因之低度
    行為，應為販賣高度行為所吸收不另論罪。被告乙○○上開
    犯行，僅成立未遂犯，應依刑法第26條前段規定減輕其刑。
    而龔絢莞明知乙○○欲交付予丁○○之物乃第一級毒品海洛
    因，雖不知乙○○與丁○○間係買賣關係，仍依乙○○指示
    將該包海洛因置於貼身上衣與胸罩間，持往臺北縣中和市○
    ○路431巷口準備交付予丁○○，即被告江東懋係利用無販
    賣毒品犯罪意思之龔絢莞實施犯罪行為，為間接正犯（89年
    度台上字第5772號判決參照）。
(四)、原審認被告江東懋犯行事證明確，予以論罪科刑，固非無見
    ，惟查：(一)、被告江東懋係基於單一販賣第一級毒品犯意而
    為本件犯行，自無與不知被告江東懋與證人丁○○間有買賣
    毒品關係，而僅基於轉讓第一級毒品犯意之同案被告龔絢莞
    間具有犯意聯絡及行為分擔，原審認被告江東懋就同案被告
    龔絢莞所犯轉讓第一級毒品未遂罪，同應負共犯之責，尚有
    未洽。(二)、扣案之含有第一級毒品海洛因之殘渣袋係10只，
    原審認僅8只，與事實不合。(三)、另扣案之包裝毒品海洛因
    所用之包裝紙7張（計重2.79公克）、行動電話（國際牌GD
    88；內含門號0000000000 SIM卡一張）1具、電子磅秤1個、
    瞬間封口機1臺、攪拌機1臺、酸鹼度測試筆1組、分裝紙袋
    110只、分裝夾鏈袋42只、分裝杓管2支及各式稀釋毒品糖粉
    乙組等物，係供被告江東懋犯本件販賣第一級毒品所用之物
    ，應依毒品危害防制條例第19條第1項規定沒收之，原審僅
    認自同案被告龔絢莞身上查獲之包裝袋1張屬供被告江東懋
    犯本件販賣第一級毒品所用之物，而依法宣告沒收，就扣案
    被告乙○○供聯絡買賣毒品海洛因所用之行動電話（國際牌
    GD88；內含門號0000000000 SIM卡一張）1具部分，並未說
    明何以不予宣告沒收，而就其餘物品部分，則依被告江東懋
    供述係其施用毒品所用或為電鍍工廠所用，即認非供被告江
    東懋犯本件販賣第一級毒品所用之物，不予宣告沒收，亦有
    未洽。以上原審判決於關於被告江東懋部分，尚有未洽，是
    被告江東懋上訴意旨否認犯罪，固非可採，惟原判決關於被
    告乙○○部分既有可議，自應予以撤銷改判。
(五)、爰審酌被告乙○○之素行，犯罪動機、目的、手段，販賣海
    洛因毒品對國民健康及社會治安所產生之危害甚鉅，然本件
    被查獲狀態之販賣數量為0.34公克，次數僅一次，且尚屬未
    遂階段及犯罪後之態度等一切情狀，以及最高法院類似情節
    ，即警察囑吸毒者聯繫販毒者查獲，判決販賣第一級毒品未
    遂確定之案件與刑度（93年度台上字第6978號處有期徒刑捌
    年、93年度台上字第5348號處有期徒刑柒年貳月、93年度台
    上字第5171號處有期徒刑柒年貳月、92年度台上字第6859號
    處有期徒刑柒年、91年度台上字第5720號處有期徒刑柒年陸
    月），量處有期徒刑柒年。扣案之第一級毒品海洛因7包（
    其中自同案被告龔絢莞身上查獲之1包：淨重0.34公克；其
    餘6包：淨重計48.59公克，純度51.97%、純質淨重計25.25
    公克）及含有第一級毒品海洛因之殘渣袋10只（殘渣袋與海
    洛因殘渣本身已無法分離），係查獲之毒品，不問屬於犯人
    與否，依毒品危害防制條例第18條第1項前段之規定宣告沒
    收並銷燬之；扣案之包裝毒品海洛因所用之包裝紙7張（計
    重2.79公克）、行動電話（國際牌GD88；內含門號00000000
    00SIM卡一張）1具、電子磅秤1個、瞬間封口機1臺、攪拌機
    1臺、酸鹼度測試筆1組、分裝紙袋110只、分裝夾鏈袋42只
    、分裝杓管2支及各式稀釋毒品糖粉1組等物，均係供被告江
    東懋犯本件販賣第一級毒品所用之物，應依毒品危害防制條
    例第19條第1項規定沒收之；另扣案之安非他命2包（分別毛
    重11.4公克及17.4公克）、Ｋ他命1包（毛重5.2公克）、注
    射針筒1支、酒精燈1個等物，雖係被告乙○○所有，惟與被
    告乙○○所為本件犯行無涉，而扣案之證人丁○○所使用之
    行動電話（國際牌；內含門號0000000000SIM卡一張）1具，
    亦非被告乙○○供犯本件犯行所用之物，均無從宣告沒收，
    附此敘明。
(六)、本件被告與辯護人均不否認被告所為係犯罪（僅辯解稱係轉
    讓第一級毒品），而本案件已確實依據最高法院發回要旨，
    傳訊相關證人進行詰問調查證據後，詳細敘明理由於判決（
    前審判決分別僅8、11頁，本件判決為17頁），並採嚴格證
    據裁判審查原則，且量處法定之最低度刑，至盼能及早判決
    確定，以彰顯司法公信與公平正義。
據上論斷，應依刑事訴訟法第369條第1項前段、第364條、第299
條第1項前段，毒品危害防制條例第4條第6項、第1項、第18條第
1項前段、第19條第1項，刑法第11條前段、第26條前段，判決如
主文。
本案經檢察官蔡薰慧到庭執行職務。
中    華    民    國    95    年    3    月     7    日
                  刑事第十二庭  審判長法  官  蔡永昌
                                      法  官  陳榮和
                                      法  官  施俊堯
以上正本證明與原本無異。
如不服本判決應於收受送達後十日內向本院提出上訴書狀，其未
敘述上訴之理由者並得於提起上訴後十日內向本院補提理由書（
均須按他造當事人之人數附繕本）。
                                      書記官  陳彥蕖
中    華    民    國    95    年    3     月    7     日
附錄：本案論罪科刑法條全文
毒品危害防制條例第4條第1項、第6項
製造、運輸、販賣第1級毒品者，處死刑或無期徒刑；處無期徒
刑者，得併科新臺幣一千萬元以下罰金。
前五項之未遂犯罰之。


司法院資訊處製作；財團法人民間司法改革基金會備份。
